---
title: "Estudio de Demanda Valparaíso"
author: "Estudios"
date: '`r format(Sys.time(), "%d %B, %Y")`'
output: 
  html_document:
    theme: simplex
    highlight: tango
---

```{r setup, include=FALSE}
knitr::opts_chunk$set(echo = TRUE)
library(htmltools)
library(knitr)
library(kableExtra)
library(DiagrammeR)
library(tibble)
library(ggplot2)
library(leaflet)
library(tmap)
library(tmaptools)
```

```{r, echo=FALSE}
htmltools::img(src = knitr::image_uri(file.path("../data/img/logoTransdev.png")
                                      ),
               alt = 'logo', 
               style = 'position:absolute; top:0; right:0; padding:1px;')
```

## INTRODUCCIÓN

En este documento se analizará la movilidad de Valparaiso y la aplicación de las nuevas rutas eléctricas.
Es un electrocorredor con 2 nuevos servicios, recorrerán entre Placilla y Plaza Wheelwrigth), diferenciándose en sus trazados en Placilla. Como referencia inicial tenemos el recorrido 901, 902, 903 y 800x(trolebus).

Referencialmente, la característica de los servicios es la siguiente:

- Recaudación

````{r, echo = F}
Rec <- tibble(Variable = c("Demanda Potencial", 
                    "Flota",
                    "Tarifa", 
                    "Recaudación Anual Estimada", 
                    "Total Km Comerciales Anuales"), 
       Valor = c(13187, 35, 500, 1556546267, 2371792), 
       Unidad = c("pax/dln", "Bus","$/adulto", "$", "distancia"))
kable(Rec, format.args = list(big.mark = ",")) %>%
  kable_paper("striped", full_width = F) %>%
  column_spec(1:2, bold = T, color = "white", background = "#D7261E")
````

- Frecuencia

````{r, echo = F}
Frec <- tibble(Servicio = rep(c("E01", "E02"), each = 48),
       Sentido = rep(c("Ida", "Regreso"), each = 24, times = 2),
       Longitud = rep(c(23, 23.7, 24.1, 23.6), each = 24),
       Frecuencia = c(rep(0, 5), 2, 5, 6, 6, 5, 4, 4, 4, 5, 4, 4, 4, 5, 6, 6, 4, 2, 0, 0, rep(0, 6), 1, 6, 6, rep(4, 5), 5, 4, 4, rep(6, 4), 4, 1, 0, rep(0, 6), 2, 6, 5, rep(4, 4), 5, rep(4, 3), 5, 5, 4, 3, 1, 0, 0, rep(0, 7), 2, 5, 5, rep(4, 4), 5, 4, 4, 5, 6, 5, 4, 3, 0, 0),
       Hora = rep(seq(from = 0, to=23), 4))

ggplot(Frec, aes(x=Hora, y=Frecuencia)) +
  geom_line(color = "#D7261E", size = 1) +
  facet_wrap(vars(Servicio, Sentido)) +
  theme_bw()
````

La topología de los recorridos es la siguiente:

````{r, message = F, warning = F, echo = F, fig.align = 'center', out.width = '100%'}
map <- tm_basemap(leaflet::providers$Esri.WorldImagery) +
  tm_basemap(leaflet::providers$OpenStreetMap) +
  tm_shape(elec_rt) + 
  tm_lines("Rutas", 
           lwd = 2, 
           palette = "Dark2", 
           popup.vars = c("Rutas", "Dist"))
tmap_leaflet(map)
````
